【裁判字號】    97,上易,967
【裁判日期】    980318
【裁判案由】    給付加工款
【裁判全文】
臺灣高等法院民事判決                 97年度上易字第967號
上  訴  人  金富山研磨工廠有限公司
法定代理人  甲○○
訴訟代理人  林明正律師
複代理人    林育生律師
            陳宏雯律師
被上訴人    研達科技有限公司
法定代理人  乙○○
上列當事人間請求給付加工款事件，上訴人對於中華民國97年10
月6日臺灣桃園地方法院96年度訴字第838號第一審判決提起上訴
，本院於98年3月4日言詞辯論終結，判決如下：
    主  文
上訴駁回。
第二審訴訟費用由上訴人負擔。
    事實及理由
一、被上訴人主張：上訴人於民國95年10月27日、95年12月19日
    分別委託被上訴人代為訂購500片、300片鋼板並加工研磨。
    被上訴人已依約將上開鋼板加工完妥並全數交付予上訴人。
    詎上訴人就上開500片、300片鋼板部分僅各支付新台幣（下
    同）25萬9000元、31萬5000元，就500片部分尚餘35萬2000
    元（未稅）、就300片尚餘加工款27萬元（未稅）及材料費7
    萬元（未稅）、裝箱費5270元（未稅）未付，含稅後計為73
    萬2606元。迭經催討，均為上訴人所拒，為此依委託代購鋼
    板及承攬契約法律關係，訴請上訴人給付73萬2606元及自起
    訴狀繕本送達翌日即96年9月14日起至清償日止按年息5%計
    算之利息。原審為被上訴人全部勝訴之判決，其於本院答辯
    聲明：上訴駁回。
二、上訴人則以：否認就系爭500片、300片鋼板已為驗收。而被
    上訴人交付之系爭500片鋼板，板面充滿砂布磨刷後刮痕，
    並有針點般之黑點異物等瑕疵，致上訴人之客戶雅新電子集
    團拒絕收受。因上訴人係接下雅新電子集團訂單始轉包予被
    上訴人，故上訴人因上開瑕疵所受損害至少為系爭500片之
    訂單金額即61萬1000元，爰全數與本件被上訴人請求相互抵
    銷。另系爭300片鋼板則因被上訴人包裝不固，造成鋼板刮
    傷。上訴人於96年1月委請訴外人俊德公司加工修補，支出
    費用人民幣1萬7250元，折合新台幣7萬2450元，亦主張抵銷
    等語，資為抗辯。其上訴聲明：(1)原判決廢棄。(2)被上訴人
    在第一審之訴駁回。
三、上訴人於95年10月27日、95年12月19日分別委託被上訴人代
    為訂購500片、300片鋼板並加工研磨。被上訴人已依約將上
    開鋼板加工完妥並全數交付予上訴人。上訴人就上開500片
    、300片鋼板部分僅各支付25萬9000元、31萬5000元，就500
    片部分尚餘35萬2000元（未稅）、就300片尚餘加工款27萬
    元（未稅）及材料費7萬元（未稅）、裝箱費5270元（未稅
    ），含稅後計為73萬2606元未付。上情為兩造所不爭執（見
    本院卷第23頁），並有訂購單可稽（見原審卷第5、6頁）。
四、上訴人就系爭鋼板尚餘73萬2606元未付乙情固無爭執，惟辯
    稱系爭500片、300片鋼板，存有刮痕之瑕疵，致其遭買家即
    雅新電子集團、浩富公司退貨，有損害68萬3450元，爰以此
    金額與被上訴人本件請求相互抵銷云云，並提出照片、雅新
    電子集團 (東莞)有限公司物品出門放行單、東莞市俊德精
    密模具有限公司請款單（見原審卷第42至45頁）為佐。被上
    訴人則堅決否認系爭鋼板交付時有上開刮痕瑕疵，並陳述：
    系爭鋼板交付時均經上訴人驗收無誤，而鋼板交付後自桃園
    、香港至大陸之運送均由上訴人自行為之，縱於運抵大陸後
    發覺鋼板有刮痕瑕疵，惟鋼板運送、裝卸過程本多變數，殊
    難認該刮痕瑕疵於被上訴人交付時即已存在等語。經查：
(一)按當事人主張有利於己之事實者，就其事實有舉證之責任。民
  事訴訟法第277條本文著有規定。故當事人於其利己事實之主
  張，除事實於法院已顯著，或為其職權上已認知者外，應負立
  證之責。若原告於起訴原因已有相當之證明，而被告於抗辯事
  實並無確實證明方法，當然認定其抗辯事實之非真正，而應為
  被告不利益之裁判（最高法院18年上字第1685號、18年上字第
  1679號判例參照）。
(二)查卷附96年1月16日、96年1月23日驗收單載明：「茲研達科技
  有限公司出貨金富山研磨工廠有限公司鋼板300片，在台灣本
  公司驗收，若有不合格在台灣本公司處理，若無任何問題已經
  驗收合格完成，由本公司出廠後，若運至台灣以外地區，本公
  司恕不負責相關後續問題」、「茲研達科技有限公司出貨金富
  山研磨工廠有限公司鋼板500片，在台灣本公司驗收，若有不
  合格在台灣本公司處理，若無任何問題已經驗收合格完成，由
  本公司出廠後，若運至台灣以外地區，本公司恕不負責相關後
  續問題」，且驗收合格簽收欄分別經游明皇、賴文雄簽名（見
  原審卷第7、8頁）。顯見系爭500片、300片鋼板確經上訴人驗
  收無訛。
(三)證人即上訴人承辦職員游明皇於原審證稱：96年1月16日伊去
  被上訴人公司簽收系爭300片鋼板，並在驗收單簽名。至系爭
  500片部分，伊係96年1月22日至被上訴人公司查看鋼板沒有問
  題後，回公司跟小姐說這批貨明天要出，小姐就通知貨運行的
  司機隔天去載貨，直接載到海關辦理出口，故96年1月23日驗
  收單非伊簽名等語（見原審卷第95、96頁）。足證系爭300片
  、500片鋼板均符合兩造契約約定品質，並經上訴人職員游明
  皇驗收。上訴人以96年1月23日驗收單為貨運司機賴文雄簽名
  ，不生驗收效力云云置辯，尚無可採。
(四)參以被上訴人主張其於96年2月下旬將請款單及統一發票送交
  上訴人請款，上訴人收受後即持以申報營業稅，為上訴人所不
  爭。苟上訴人於96年1月間確因系爭300片鋼板有瑕疵而委請訴
  外人俊德公司再行研磨，何以上訴人於96年2月份收受上開發
  票後逕持以申報而未向被上訴人爭執瑕疵？益證系爭300片鋼
  板確於交付時經上訴人驗收通過。
(五)上訴人雖舉鋼板照片謂有刮痕、黑點等瑕疵，但查系爭500片
  、300片之運送係由上訴人自行負責處理，此為上訴人所不爭
  執，而卷附照片拍攝日期為96年3月16日，距被上訴人交付日
  期已近2個月之久，且均在運抵大陸卸運後所拍攝，其間經過
  多次裝卸、運送、搬貨等過程，自不得據此照片為被上訴人不
  利之論斷。另證人游明皇於原審亦證述：系爭300片運到大陸
  後，發現箱子破掉、鋼板散開等語（見原審卷第97頁），益見
  該刮痕瑕疵極有可能係於運送過程中，因箱子破掉、鋼板散開
  而產生。上訴人雖指稱被上訴人就系爭鋼板有包裝不固之疏失
  ，然為被上訴人堅詞否認，上訴人就箱子破裂係可歸責於被上
  訴人乙節復未能其舉證以實其說，自無足取。
(六)上訴人復提出兩造法定代理人之談話錄音譯文（見原審卷第34
  至38頁），辯稱兩造於96年9月21日就系爭500片鋼板已達成退
  貨協議云云。惟觀諸卷附錄音譯文，被上訴人法定代理人已明
  確表示：「你500片這爭議比較大，那300片也沒有我們的問題
  啊！」，其夫亦稱「我沒有做什麼不良品啊，重點是你（即上
  人法定代理人）沒有跟他收訂金，你如果有收訂金就不會這樣
  了，雅新也倒了，股票也下市了，不見了，差不多沒了，全額
  交割股啊！」（見原審卷第37頁），可證兩造法定代理人雖曾
  洽談試圖解決系爭鋼板款項紛爭，惟被上訴人之法定代理人及
  其夫婿均不承認交付之鋼板有何瑕疵，故未與上訴人達成任何
  協議或共識。上訴人前開所辯，核與事實有間，難以憑信。
(七)綜上，上訴人並未能舉證證明系爭500片、300片鋼板於交付時
  ，有其指稱之瑕疵存在。則其主張因瑕疵受有損害68萬3450元
  ，並為抵銷抗辯，於法即有未合。
五、從而，被上訴人依委託代購鋼板及承攬契約法律關係，訴請
    上訴人給付73萬2606元及自起訴狀繕本送達翌日即96年9月
    14日起至清償日止按年息5%計算之利息，洵屬有據，應予准
    許。原審判命上訴人如數給付，並無違誤。上訴意旨指摘原
    判決不當，求予廢棄改判，為無理由，應予駁回。
六、本件事證已臻明確，上訴人請求就鋼板為瑕疵鑑定，核無必
    要，併此敘明。
七、據上論結，本件上訴為無理由，依民事訴訟法第449條第1項
    、第78條，判決如主文。
中    華    民    國    98    年    3     月    18    日
                  民事第一庭
                      審判長 法  官 張耀彩
                             法  官 林金吾
                             法  官 盧彥如
正本係照原本作成。
不得上訴。
中    華    民    國    98    年    3     月    19    日
                             書記官 鄭兆璋


司法院資訊處製作；財團法人民間司法改革基金會備份。
